【裁判字號】    97,重訴,220
【裁判日期】    971022
【裁判案由】    侵權行為損害賠償
【裁判全文】
臺灣臺南地方法院民事判決             97年度重訴字第220號
原      告  乙○○
被      告  甲○○
上列被告因家暴傷害案件，原告提起刑事附帶民事訴訟請求侵權
行為損害賠償事件（97年度附民字第75號），經本院刑事庭移送
民事庭審理，本院於97年10月8日言詞辯論終結，判決如下：
    主      文
被告應給付原告新台幣陸萬元，及自民國九十七年五月三日起至
清償日止，按年息百分之五計算之利息。
原告其餘之訴駁回。
訴訟費用由被告負擔十分之一，餘由原告負擔。
本判決原告勝訴部分得假執行。但被告如以新臺幣陸萬元供擔保
後，得免為假執行。
原告其餘假執行之聲請駁回。
    事實及理由
一、原告主張：
  (一)兩造係兄妹關係，於民國96年1月20日17時許，在臺南市安
    南區溪心寮大圳產業道路農田內，兩造因祖產土地問題發生
    口角，被告竟基於傷害故意，持地上石塊擲向原告頭部，致
    乙○○受有頭部外傷併頭皮血腫之傷害。按「故意或過失不
    法侵害他人之權利者，負損害賠償責任」、「不法侵害他人
    之身體、健康、名譽、自由、信用、隱私、貞操，或不法侵
    害其他人格法益而情節重大者，被害人雖非財產上之損害，
    亦得請求賠償相當之金額。」民法第184條項及第195條第1
    項前段定有明文。本件被告上開作為不僅造成原告身體受有
    傷害，更造成原告心裡恐懼之狀態無法磨滅，為此爰依前揭
    規定請求被告賠償精神上損害新臺幣（下同）100萬元。
  (二)並聲明：被告應給付原告100萬元，及自附帶民事訴訟起訴
    狀繕本送達被告翌日起至清償日止，按週年利率百分之5計
    算之利息。並願供擔保，請准宣告假執行。
二、被告則以：
  (一)當事人主張有利於己之事實者，就其事實有舉證之責任，民
    事訴訟法第227條定有明文。對於原告主張被告應賠償原告
    精神賠償100萬元之事實，被告否認之，而原告亦未就上開
    事實提出任何事證以實其說，亦見其主張不實等語，資為抗
    辯。
  (二)並聲明：駁回原告之訴。如受不利判決，請准供擔保宣告免
    假執行。
三、得心證之理由：
  (一)有關原告主張：於96年1月20日17時許，在臺南市安南區溪
    心寮大圳產業道路農田內，兩造兄妹因祖產土地問題發生口
    角，被告故意持地上石塊擲向原告頭部，致原告受有頭部外
    傷併頭皮血腫之傷害等情，為被告所不爭執，並經本院調取
    96年度易字第1146號刑事卷宗內附財團法人奇美醫院診斷證
    明書可稽，堪認告上開主張被告傷害之事實為真正。
  (二)按故意或過失不法侵害他人之權利者，負損害賠償責任。不
    法侵害他人之身體、健康、名譽、自由、信用、隱私、貞操
    ，或不法侵害其他人格法益而情節重大者，被害人雖非財產
    上之損害，亦得請求賠償相當之金額。民法第184 條項及第
    195條第1項前段定有明文。查被告為原告之親哥哥，因祖產
    土地問題發生口角，竟持地上石塊擲向原告頭部，使原告當
    場昏厥倒地，致原告受有頭部外傷併頭皮血腫之傷害，已如
    前述，頭部為人身重要部位，原告頭部遭原告執石頭丟擲以
    致受傷，原告受有精神上之損害，應足堪認定，被告抗辯原
    告僅屬輕傷，無痛苦可言，自不可採。次按慰撫金之多寡，
    應斟酌雙方之身分、地位、資力、加害之程度、被害人所受
    之痛苦及其他各種情形核定相當之數額。本院審酌被告國小
    畢業，兩造均從事農作，為兄妹關係，原告96年度利息所得
    139,246元，有不動產共6筆；而被告96年度利息所得71,473
    元，有田賦土地共13筆，業經本院依職權調取之兩造稅務電
    子閘門財產所得調件明細表2份附卷可稽；本院審酌上情及
    原告頭傷程度，認原告請求慰撫金1,000,000元，尚屬過高
    ，應予核減為6萬元，方稱允適，逾此數額之請求，則無理
    由。
  (三)從而，原告依侵權行為之法律關係，請求被告應給付原告
    6萬元，及自附帶民事訴訟起訴狀繕本送達翌日即97年5月3
    日起至清償日止，按年息百分之5計算之利息，為有理由，
    應予准許，逾此部分之請求，則無理由，應予駁回。
四、本判決所命被告應給付部分，未超過50萬元，爰依職權宣告
    假執行，另就被告敗訴部分酌定得供相當擔保金額免為假執
    行。至於原告敗訴部分，其假執行之聲請已失所依附，應予
    駁回。
五、本件為判決之基礎已臻明確，兩造之其餘主張、陳述並所提
    證據，經審酌後，認均與本件之結論無礙，爰不再一一論述
    ，附此敘明。
六、結論：本件原告之訴為一部有理由，一部無理由。依民事訴
    訟法第79條、第85條第1項後段、第2項、第389條第1項第5
    款、第392條第2項，判決如主文。
中    華    民    國    97    年    10    月    22    日
                  民事第三庭    法  官   蔡雅惠
以上正本係照原本作成
如對本判決上訴，須於判決送達後20日內向本院提出上訴狀
中    華    民    國    97    年    10    月    22    日
                                書記官   詹書瑋


司法院資訊處製作；財團法人民間司法改革基金會備份。
